最高法院刑事判決　　　　　　九十六年度台上字第一四○三號
上　訴　人　甲○○　民國51年6 月17日生
上列上訴人因違反毒品危害防制條例案件，不服台灣高等法院中
華民國九十六年一月五日第二審更審判決（九十五年度上重更(一)
字第六五號，起訴案號：台灣板橋地方法院檢察署九十四年度偵
字第六二六號），提起上訴，本院判決如下：
    主  文
原判決撤銷，發回台灣高等法院。
    理  由
本件原判決認定：上訴人甲○○原係香港居民，明知海洛因及Ｍ
ＤＭＡ（俗稱搖頭丸）分別為毒品危害防制條例第二條第二項第
一款、第二款所列之第一級、第二級毒品，為違禁物，不得非法
持有、運輸，亦屬行政院依懲治走私條例第二條第四項規定公告
之甲類管制進出口物品，不得從國外私運進口，竟於民國九十三
年十一月上旬某日，在香港某處，與真實姓名年籍不詳綽號「阿
細」之香港籍成年男子共同基於走私違禁物品及運輸第一級毒品
海洛因、第二級毒品ＭＤＭＡ之犯意聯絡，雙方約定由上訴人至
台灣為「阿細」領受從國外走私進口之毒品海洛因、ＭＤＭＡ並
為之分裝，再轉運至「阿細」指示之地點交付予所指示之第三人
，事後由「阿細」給付上訴人約港幣四、五萬元以為報酬及其來
台之機票費與食宿費用。「阿細」並交付行動電話門號0000
000000之ＳＩＭ卡予上訴人作為聯絡運輸海洛因及ＭＤＭ
Ａ之用。嗣上訴人於同月十八日晚間自香港搭機來台，隨即依指
示前往預定之台北縣板橋市○○路九號五○一室出租套房投宿，
並以上開行動電話聯絡「阿細」告知所投宿處所之地址，「阿細
」則指示約於同月二十二日將委由不知情設於大陸廣州市之泛洋
物流貨運公司將內藏海洛因及ＭＤＭＡ之過濾器濾心以包裹經由
國際快遞寄至台灣並由設於台南市之龍珠國際物流運抵上址，該
包裹之收件人化名為「曾國明」，聯絡電話為上開行動電話等情
。上訴人於等候前開包裹期間，為預備拆解過濾器濾心以取出海
洛因及ＭＤＭＡ並進行分裝，即外出購買拆解分裝之工具磅秤（
含透明容器）一個，切刀、刮刀、剪刀各一支及口罩一個、黑色
塑膠袋一捲、元本山海苔禮盒一個等物。同月二十二日中午，由
不知情之龍珠國際物流集團人員以前開電話聯絡上訴人有收件人
為曾國明之包裹將運送至上址，隨後該物流集團人員即將包裹送
抵該處，由上訴人具領，上訴人並與「阿細」基於行使偽造私文
書之犯意聯絡，偽以「曾國明」名義在一式四聯之包裹簽收領據
之收件人簽名處上偽簽「曾國明」之署名，表示已收領包裹之意
思而偽造該簽收領據之私文書，並將該領據交付予送貨人員而行
使之，足以生損害於曾國明本人。上訴人旋即在前開套房內，以
該預先購買之工具拆卸過濾器濾心，將藏放在其中之海洛因及Ｍ
ＤＭＡ取出，再將海洛因分裝一小包約重四公克，供作樣本，其
餘均分為十包（每包約重三五○公克），另將ＭＤＭＡ取出十五
顆裝成一小包，供作樣本，其餘則尚未分裝。嗣於同日下午二時
五十五分許，為法務部調查局台北市調查處暨台北市憲兵隊專案
人員在上址查獲等情。因而撤銷第一審之判決，依想像競合犯及
牽連犯從一重改判論處上訴人共同運輸第一級毒品罪刑（處無期
徒刑，褫奪公權終身），固非無見。
惟查：(一)、上訴人在原審具狀指稱：九十三年九月間，「阿細」
帶其至台灣簽收一次包裹，再將包裹送至台北縣三重市○○路附
近之咖啡廳，交給老闆劉金田；同年十一月上旬，「阿細」帶劉
金田至香港之上訴人住處，以港幣四、五萬元代價，慫恿上訴人
到台灣幫忙簽收包裹，上訴人不堪利誘，即於同月十八日搭機來
台，住進劉金田指定之套房等待簽收包裹，上訴人係聽候劉金田
及「阿細」之指示，代為簽收包裹轉交第三人，本件海洛因等毒
品來源實出自劉金田，劉金田身高約一七○公分，體重約八、九
十公斤等情。並聲請原審調閱相關劉金田之口卡，供其指認，俾
傳喚到場調查本件毒品來源（見更(一)卷第三四至三九頁）。則上
訴人此部分所陳事項之實情為何？於其利益非無重大關係，事實
審法院即應詳加釐清審認，並於理由內為必要之論述。原審雖查
詢相關劉金田之前案紀錄（見前引卷第五三至七三頁），然未進
一步調查上訴人前開狀陳事項是否屬實，亦未在判決中說明無須
為此部分調查之理由，即遽予審結，難謂無調查未盡及判決理由
不備之可議。(二)、原判決認上訴人依「阿細」指示搭機來台並住
進板橋市○○路九號五○一室出租套房後，「『阿細』則指示約
於同月二十二日將委由不知情設於大陸廣州市之泛洋物流貨運公
司將內藏海洛因及ＭＤＭＡ之過濾器濾心以包裹經由國際快遞寄
至台灣」（見原判決第二頁前八行），理由中並敘明「本件扣案
之第一級毒品海洛因淨重達三四八八‧三四公克及第二級毒品Ｍ
ＤＭＡ淨重達二○一二‧二六公克，係與被告（上訴人）有犯意
聯絡之綽號『阿細』者自大陸委由設於廣州市之泛洋物流貨運行
託運至台灣」（見原判決第九頁末二行至次頁第三行）、「被告
與綽號『阿細』之成年人，共同基於私運第一級毒品海洛因及第
二級毒品ＭＤＭＡ進口之故意，彼此聯絡謀議計劃，由『阿細』
自大陸委由不知情之運送人運送上開毒品進入台灣交予被告」（
見原判決第十頁第二一至二五行）。依此事實認定及理由論述，
上開屬管制物品之海洛因等毒品，似係上訴人與「阿細」共同自
大陸地區私運進入台灣地區，但原判決就私運管制物品進口部分
，並未依懲治走私條例第十二條之規定，論以準走私罪，而逕以
同條例第二條第一項論處，自有判決不適用法則之違誤。又原判
決採信蔡逢時之供證，謂「十五支過濾器裡面有三支沒有裝毒品
，只有十二支有裝毒品」（見原判決第七頁第二四至二五行），
惟其附表編號十三，則記載上訴人供犯本件之罪所用之過濾器濾
心十三支，主文並諭知上開編號所示之物均沒收。其論列藏放上
開毒品之過濾器濾心數量之理由相互歧異，且與主文矛盾，難認
適法。以上或為上訴意旨所指摘，或為本院得依職權調查之事項
，應認仍有發回更審之原因。
據上論結，應依刑事訴訟法第三百九十七條、第四百零一條，判
決如主文。
中    華    民    國  九十六  年    三    月  二十二  日
                      最高法院刑事第十庭
                          審判長法官  謝  俊  雄
                                法官  陳  世  雄
                                法官  魏  新  和
                                法官  吳  信  銘
                                法官  徐  文  亮
      本件正本證明與原本無異
                                      書  記  官
中　　華　　民　　國　九十六　年    三　  月  二十七　日
                                                      Ｋ
